臺灣板橋地方法院民事裁定　　　　　 100年度消債抗字第74號
抗　告　人　臺灣新光商業銀行股份有限公司
法定代理人　李增昌
代　理　人　陳錦如
相　對　人　陳勝一
上列抗告人因與相對人間消費者債務清理事件，對於中華民國
100年9月26日本院100年度消債聲字第69號裁定提起抗告，本院
裁定如下：
    主  文
抗告駁回。
抗告程序費用新臺幣壹仟元由抗告人負擔。
    理  由
一、按法院為終止或終結清算程序之裁定確定後，除別有規定外
    ，應以裁定免除債務人之債務；法院裁定開始清算程序後，
    債務人有薪資、執行業務所得或其他固定收入，而普通債權
    人之分配總額低於債務人聲請清算前2年間，可處分所得扣
    除自己及依法應受其扶養者所必要生活費用之數額者，法院
    應為不免責之裁定，但債務人證明經普通債權人全體同意者
    ，不在此限；債務人有下列各款情形之一者，法院應為不免
    責之裁定，但債務人證明經普通債權人全體同意者，不在此
    限：（一）於七年內曾依破產法或本條例規定受免責；（二
    ）隱匿、毀損應屬清算財團之財產，或為其他不利於債權人
    之處分；（三）捏造債務或承認不真實之債務；（四）因浪
    費、賭博或其他投機行為，致財產顯然減少或負擔過重之債
    務，而生開始清算之原因；（五）於清算聲請前一年內，已
    有清算之原因，而隱瞞其事實，使他人與之為交易致生損害
    ；（六）明知已有清算原因之事實，非基於本人之義務，而
    以特別利於債權人中之一人或數人為目的，提供擔保或消滅
    債務；（七）隱匿、毀棄、偽造或變造帳簿或其他會計文件
    之全部或一部，致其財產之狀況不真確；（八）故意於財產
    及收入狀況說明書為不實之記載，或有其他故意違反本條例
    所定義務之行為，消費者債務清理條例第132條、第133條及
    第134條分別定有明文。依此規定，消費者依清算程序清理
    債務，於程序終止或終結後，為使其在經濟上得以復甦，以
    保障其生存權，除消費者債務清理條例另如第133條、第134
    條等不予免責之規定外，就債務人未清償之債務原則上係採
    免責主義，明定法院為終止或終結清算程序之裁定確定後，
    應以裁定免除其債務（消費者債務清理條例第132條立法理
    由參照）。又消費者債務清理條例所規定之清算制度，實質
    上即為破產法上破產之特別程序（消費者債務清理條例第13
    條及其立法理由參照），其目的在於使債權人獲得公平之受
    償，避免債務人遭受多數債權人個別對其強制執行，而無法
    重建經濟，以使債務人得有更生之機會，防止社會經濟發生
    混亂。是清算制度固非在使債務人恣意消費所造成之債務，
    轉嫁予債權人負擔，惟若債務人無不免責之事由存在，法院
    自得為免責之裁定。
二、抗告意旨略以：由各債權人提出之消費內容觀之，相對人主
    要消費多係預借現金、代償，而相對人其資金用途流向不明
    ，實應查明該資金之流向且是否有隱匿財產之虞。且倘相對
    人明知其還款能力有限甚或已推斷其業無償還債務之能力，
    即應量入為出，節約生活並避免擴張信用，惟其卻仍不知節
    制，持續惡意不當使用信用卡擴張信用，利用信用卡以進行
    融資套現，甚而預借現金以債養債，顯係明知自身已有清算
    之原因，仍惡意隱瞞其事實，持續刷卡消費以詐害不知情之
    善意第三人，使他人與之交易致生損害，顯有違反誠信原則
    ，且已違反消費者債務清理條例制度設立之原意，抗告人自
    是無法認同相對人此種行為，故本案實不宜予以免責以失去
    本條例之立法精神，爰請求廢棄原裁定等語。
三、經查：
  １本院於98年10月29日裁定自98年10月29日起開始清算程序（
    98年度消債清字第127號），嗣經本院於100年5月26日為清
    算程序終結之裁定確定在案（本院98年度司執消債清字第72
    號）。查相對人之不動產經拍賣所得金額為新台幣（下同）
    0000000元，經分配後各普通債權人受償比例為29.77％（小
    數點第三位以下四捨五入），有98年度司執消債清字第72號
    卷可稽。
  ２本件經原審通知全體無擔保債權人表示意見，固均表示債務
    人不應免責。經查，依各債權人陳報之意見及提出之消費明
    細，相對人積欠之債務有多筆為代償款項【國泰世華商業銀
    行236982元（代償台北富邦商業銀行71212元、台新國際商
    業銀行74171元、遠東國際商業銀行91599元）、臺灣新光商
    業銀行代償台新商業銀行100000元、遠東國際商業銀行
    224000元（代償台北國際商業銀行25000元、富邦商業銀行
    145000元、兆豐國際商業銀行54000元）、安泰國際商業銀
    行0000000元（代償台新商業銀行80000元、萬泰商業銀行
    80000元、遠東國際商業銀行170000元、聯邦商業銀行
    175000元、中國信託商業銀行140000元、台新國際商業銀行
    105000元、富邦商業銀行115000元、新光商業銀行80000元
    、日盛國際商業銀行40000元、萬泰商業銀行15000元）】，
    而相對人之其他信用卡消費，消費內容含電信費用、加油站
    加油、汽車修護等，但其金額尚非奢侈無度，且為相對人執
    行計程車司機職務所必需。又相對人之預借現金及申請餘額
    代償，固然次數頻繁，但依其消費日期、內容，顯係基於借
    新還舊，以卡養卡之週轉目的，此有卷附帳戶明細附卷可證
    。債務人於面臨財務危機時，多方借貸週轉以維持信用，動
    機並無不當，實無嚴予苛責之理由。況查債務人屢以「借新
    還舊」之方式，本為債權人等金融機構所熟知，渠等既願繼
    續授信，要難逕以嗣後無法清償之事實，即指為債務人具有
    浪費、賭博或投機等行為。
四、綜上所述，原審認債務人並無投機、奢侈或浪費之行為，亦
    查無其他消費者債務清理條例第133條前段或第134條各款所
    定之情事，而裁定相對人應予免責，並無違誤。抗告意旨仍
    執陳詞指摘原裁定不當，求予廢棄，為無理由，應予駁回。
五、據上論結，本件抗告為無理由，爰依消費者債務清理條例第
    15條，民事訴訟法第495 條之1第1項、第449條第1項、第95
    條、第78條，裁定如主文。
中    華    民    國    100   年    11   月    30    日
                  民事第三庭  審判長法  官  陳財旺
                                    法  官  劉以全
                                    法  官  陳映如
右正本證明與原本無異。
本裁定不得抗告。
中    華    民    國   100    年    11    月    30    日
                                    書記官  林勁丞